【裁判字號】    99,聲,1287
【裁判日期】    990730
【裁判案由】    定應執行刑
【裁判全文】
臺灣臺南地方法院刑事裁定              99年度聲字第1287號
聲  請  人  臺灣臺南地方法院檢察署檢察官
受  刑  人  甲○○
上列聲請人因對受刑人數罪併罰有二裁判以上，聲請定其應執行
之刑（99年度執聲字第849號），本院裁定如下：
    主  文
甲○○所犯如附表所示之罪刑，應執行有期徒刑柒月，如易科罰
金，以銀元參佰元即新臺幣玖佰元折算壹日。
    理  由
一、本件聲請意旨略以：受刑人甲○○因犯偽造文書及詐欺等案
    件，先後經判決確定如附表所載，應依刑法第五十三條、第
    五十一條第五款，定其應執行之刑，爰依刑事訴訟法第四百
    七十七條第一項聲請定其應執行之刑等語。
二、按數罪併罰，有二裁判以上者，依刑法第五十一條規定，定
    其應執行刑，刑法第五十三條定有明文。惟查：
（一）、被告行為時即修正前刑法第五十一條規定：「數罪併罰
        ，分別宣告其罪之刑，依左列各款定其應執行者」其中
        第五款規定：「宣告多數有期徒刑者，於各刑中之最長
        期以上，各刑合併之刑期以下，定其刑期。但不得逾二
        十年」，修正後刑法第五十一條第五款已改為：「宣告
        多數有期徒刑者，於各刑中之最長期以上，各刑合併之
        刑期以下，定其刑期。但不得逾三十年」，比較結果，
        修正後刑法並非較有利於行為人，依刑法第二條第一項
        前段，仍應依修正前規定，定其應執行之刑。
（二）、被告行為時即修正前刑法第四十一條第一項前段規定：
        「犯最重本刑為五年以下有期從刑以下之刑之罪，而受
        六個月以下有期徒刑或拘役之宣告，因身體、教育、職
        業、家庭之關係或其他正當事由，執行顯有困難者，得
        以一元以上三元以下折算一日，易科罰金」，再依被告
        行為時易科罰金之折算標準，即修正前罰金罰鍰提高標
        準條例第二條前段（現已刪除）規定，就其原定數額提
        高為一百倍折算一日，則被告行為時之易科罰金折算標
        準，應以銀元三百元折算一日，經折算為新臺幣後，應
        以新臺幣九百元折算為一日。惟依修正後刑法第四十一
        條第一項前段規定：「犯最重本刑為五年以下有期徒刑
        以下之刑之罪，而受六個月以下有期徒刑或拘役之宣告
        者，得以新臺幣一千元、二千元或三千元折算一日，易
        科罰金」，舊法第四十一條第二項規定：「併合處罰之
        數罪，均有前項情形，其應執行之刑逾六月者，亦同」
        ，新法第四十一條第二項則規定：「前項規定於數罪併
        罰，其應執行之刑未逾六月者，亦適用之」。按學理上
        雖有「法定刑」、「處斷刑」、「宣告刑」、「執行刑
        」等區別，惟第一項所謂受六個月以下有期徒刑或拘役
        之「宣告」，基於易科罰金應否採行，專屬刑罰之執行
        技術問題，應指最終應執行之刑之宣告而言，而非指學
        理所謂「宣告刑」。數罪併罰之各罪，雖均合於第一項
        之要件，惟因其最終應執行之刑之宣告，已逾六個月者
        ，其所應執行之自由刑，既非短期自由刑，自無採用易
        科罰金之轉向處分之理由，準此以觀，舊法對於數罪併
        罰易科罰金之限制顯然較廣，新法必須限於合併後「未
        逾六個月」，始得易科罰金，否則仍應執行徒刑。從而
        ，比較修正前後之易科罰金折算標準，修正前之規定較
        有利於被告，依刑法第二條第一項前段，仍應適用修正
        前刑法第四十一條第一項前段及第二項之規定，定其折
        算標準及數罪併罰定其執行刑之依據。
（三）、另外，依修正施行後之刑法第四十一條第一項、第二項
        規定：「犯最重本刑為五年以下有期徒刑以下之刑之罪
        ，而受六個月以下有期徒刑或拘役之宣告者，得以新臺
        幣一千元、二千元或三千元折算1日，易科罰金。但確
        因不執行所宣告之刑，難收矯正之效，或難以維持法秩
        序者，不在此限」、「前項規定於數罪併罰，其應執行
        之刑未逾六月者，亦適用之」，意即對於數罪併罰之案
        件，雖各宣告刑依法均得易科罰金，然若定應執行之刑
        已超過六個月，仍不得易科罰金。嗣該法條於九十八年
        一月二十一日再經修正公布，並自同年九月一日起施行
        ，該法條第八項乃修正前同條第二項之移列，其規定內
        容相同。惟司法院大法官會議另於九十八年六月十九日
        公布第六百六十二號解釋，該解釋文認為：「中華民國
        九十四年二月二日修正公布之現行刑法第四十一條第二
        項規定，關於數罪併罰，數宣告刑均得易科罰金，而定
        應執行刑逾六個月者，排除適用同條第1項得易科罰金
        之規定部分，與憲法第二十三條規定有違，並與本院釋
        字第三百六十六號解釋意旨不符，應自本解釋公布之日
        起失其效力。」，是依司法院大法官會議解釋第三百六
        十六號、六百六十二號之解釋意旨，對於數罪併罰，數
        宣告刑依法均得易科罰金，而定其應執行之刑超過六個
        月之案件，仍得諭知易科罰金之折算標準，依據上揭司
        法院大法官會議解釋，刑法第41條於98年12月30日修正
        公布，並自九十九年一月一日起施行，該法條第八項規
        定「第一項至第四項及第七項之規定，於數罪併罰之數
        罪均得易科罰金或易服社會勞動，其應執行之刑逾六月
        者，亦適用之。」，因上揭司法院大法官會議第六百二
        十二號解釋並認刑法第四十一條第二項（現行法條第八
        項）應自本解釋公布之日起失其效力，自無刑法第二條
        新舊法比較可言。從而，自司法院大法官會議第六百六
        十二號解釋之公布日即九十八年六月十九日起數宣告刑
        依法均得易科罰金，而定應執行之刑超過六個月之案件
        ，仍得諭知易科罰金之折算標準。準此，本案受刑人所
        定應執行刑雖逾六個月，仍應諭知易科罰金之折算標準
        。
（四）、末按刑法修正施行後，刑法分則編有關罰金刑之貨幣單
        位係銀元；且依刑法分則編應處罰金者，應適用罰金罰
        鍰提高標準條例第一條、第四條之規定，亦即應按各該
        具體條文制定或修正之時間先後，定其提高之倍數。惟
        被告行為後，刑法施行法增訂第一條之一，於九十五年
        六月十四日經總統公布，並自同年七月一日起施行；該
        條規定：「中華民國九十四年一月七日刑法修正施行後
        ，刑法分則編所定罰金之貨幣單位為新臺幣。九十四年
        一月七日刑法修正時，刑法分則編未修正之條文定有罰
        金者，自九十四年一月七日刑法修正施行後，就其所定
        數額提高為三十倍。但七十二年六月二十六日至九十四
        年一月七日新增或修正之條文，就其所定數額提高為三
        倍」。亦即自九十五年七月一日起，刑法分則編所定罰
        金之貨幣單位，由原來之銀元改為新臺幣；且九十四年
        一月七日刑法修正時，刑法分則編未修正之條文定有罰
        金者，自九十五年七月一日起，有關罰金之數額提高為
        三十倍。本案罰金刑之處罰，自二十四年七月一日公布
        施行後即未再修正，依增訂刑法施行法第一條之一規定
        ，其罰金以新臺幣為單位，數額應提高三十倍。此與修
        正前之罰金以銀元為單位，適用罰金罰鍰提高標準條例
        之結果應提高十倍者，對被告而言，並無不利（新臺幣
        與銀元之比例為一比三，提高為十倍，換算結果，亦為
        三十倍）。刑法施行法第一條之一係替代罰金罰鍰提高
        標準條例部分條文，與罰金罰鍰提高標準條例罰金額度
        相同，既不發生有利或不利問題，只是將貨幣單位由銀
        元改為新臺幣，並非法律變更刑度之條文，當無比較新
        舊法問題，逕予適用刑法施行法第一條之一，併此敘明
        。
三、查受刑人甲○○因犯詐欺、偽造文書案件，經本院先後判處
    如附表所示之刑，有各該判決書在卷可稽，均經分別確定在
    案，茲檢察官聲請定其應執行之刑，本院審核認聲請為正當
    ，應定其應執行刑及易科罰金之折算標準，爰依刑事訴訟法
    第四百七十七條第一項，刑法第二條第一項前段、第五十三
    條、修正前第五十一條第五款、第四十一條第一項前段、第
    二項，刑法施行法第一條之一，裁定如主文。
中    華    民    國    99    年    7     月    30    日
                  刑事第十三庭  法  官  黃翰義
以上正本證明與原本無異。
如不服本裁定，應於送達後5日內，向本院提出抗告狀應附繕本
）。
                                書記官  謝文心
中    華    民    國    99    年    7     月    30    日

司法院資訊處製作；財團法人民間司法改革基金會備份。
